最高法院刑事判決　　　　　　　　　　　　　　　九十一年度台上字第四七三四號
　　上　訴　人　甲○○
右上訴人因偽造文書案件，不服台灣高等法院高雄分院中華民國八十九年三月十五日
第二審更審判決（八十八年度上更(一)字第三四二號，起訴案號：台灣高雄地方法院檢
察署八十五年度偵緝字第一一０二號、八十六年度偵字第二三三四號、偵緝字第一二
八號），提起上訴，本院判決如左：
    主  文
原判決撤銷，發回台灣高等法院高雄分院。
    理  由
本件原判決撤銷第一審關於上訴人甲○○部分之科刑判決，改判論該上訴人以連續行
使偽造私文書，足以生損害於他人罪，處有期徒刑壹年，固非無見。
惟查：(一)按檢察官就犯罪事實一部起訴者，其效力及於全部，法院應就全部犯罪事實
加以審判。次按刑事訴訟法第二百八十七條規定審判長應就被訴事實訊問被告，所謂
被訴事實，係指法院審判範圍內之全部犯罪事實而言。若審判長未將全部犯罪事實訊
問被告，予以辯明犯罪嫌疑之機會，即逕行辯論終結，無異剝奪被告在訴訟法上之防
禦權，其所踐行之訴訟程序，自屬於法有違。依原審於民國八十九年三月一日審判筆
錄所載，有關上訴人於八十三年十二月間招集互助會及於八十四年五月二十九日假冒
謝秋萍名義偽造標單冒標會款之事實，審判長並未訊問上訴人，給予答辯之機會，即
逕行調查證據並辯論終結，論上訴人以連續行使偽造私文書罪刑，其所踐行之訴訟程
序，顯屬於法有違。本院前次發回意旨業予指明，更審程序猶未詳加訊問，致原有瑕
疵依然存在，自屬無可維持。(二)原判決於事實欄內先認定「甲○○於八十二年七月間
，在高雄市○○○路二四九號新光人壽股份有限公司工作處所，自任會首，招募新台
幣（下同）一萬元之民間互助會，連會首共二十六會」（見原判決第一頁倒數第七至
五行），嗣又認定「自八十四年七月二十五日起，逢每月二十五日開標，並於每年十
月十日、二月十日、六月十日及農曆春節前各加標一次」（見原判決第一頁倒數第五
、四行）。究竟該互助會係於八十二年七月間？或八十四年七月二十五日招集，其事
實之認定，前後不符，殊有違誤，自應詳加究明。上訴意旨執以指摘，為有理由，應
認原判決仍有撤銷發回之原因。至原判決不另諭知無罪部分，基於審判不可分原則，
應併予發回，附此敘明。
據上論結，應依刑事訴訟法第三百九十七條、第四百零一條，判決如主文。
中      華      民      國    九十一    年      八      月    二十八    日
                              最高法院刑事第十庭
                                  審判長法官  林  增  福
                                        法官  邵  燕  玲
                                        法官  吳  昆  仁
                                        法官  陳  世  雄
                                        法官  惠  光  霞
      右正本證明與原本無異
                                              書  記  官
中      華      民      國    九十一    年      九      月      三      日
